【裁判字號】    92,家抗,88
【裁判日期】    920325
【裁判案由】    聲明繼承
【裁判全文】
臺灣高等法院民事裁定  九十二年度家抗字第八八號
    抗  告  人  甲○○
                丙○○
                乙○○
                丁○○
    共      同
    代  理  人  田在川
右抗告人因聲明繼承遺產事件，對於中華民國九十二年二月五日臺灣臺北地方法院九
十一年度聲繼字第一三三號裁定提起抗告，本院裁定如左：
    主      文
抗告駁回。
抗告程序費用由抗告人負擔。
    理      由
一、本件聲請及抗告意旨略以：被繼承人王虎江（男、民國二十年七月十七日出生、
    生前住台北市○○區○○街六三巷六弄十八號），於民國（下同）九十年六月十
    二日死亡，伊等分別係被繼承人王虎江之弟弟、妹妹，依民法第一千一百三十八
    條第三款規定對被繼承人王虎江之遺產有繼承權。被繼承人王虎江少小因戰亂離
    家，在大陸期間從未接受教育，來台後之兵籍資料，應係口述後由他人填載。又
    三十八年政府遷台，戰亂頻仍，時局不穩，許多隨政府遷台之軍人，為保護家人
    安全，免受赤禍清算，來台後申報之家屬資料中，許多人均做了善意隱瞞，其內
    容不可盡信，衡情當可體恤。伊等確係被繼承人王虎江之弟妹，其中除乙○○、
    丁○○等二人為大陸淪陷後所生，被繼承人王虎江來台時根本不知外，僅填載已
    故大弟王虎長即兵籍資料所載王虎昌（河北口音相似，應係口述造成），被繼承
    人王虎江生前曾返鄉探視弟妹七次，亡故時由生前摯友劉德勝之配偶以電話通知
    外，並曾與劉迪龍聯繫，查詢善後處理情形，此有伊等致代理人之信函可佐等語
    。
二、按「廣東省梅縣公證處（九三）梅證字第一四三、一四四及一四五號公證書，雖
    經財團法人海峽交流基金會（下稱海基會）驗證，謂係該縣公證處所核發無誤。
    然依台灣地區與大陸地區人民關係條例第七條及同條例施行細則第八條之立法精
    神以觀，各主管機關對於經海基會驗證之大陸地區公證書，仍應確實審查其實質
    內容之真實性與適法性。足見上開公證書雖經海基會驗證，亦不得認係公文書逕
    予採信。」（最高法院八十六年度台上字第八三二號判決意旨參照）。次按台灣
    地區與大陸地區人民關係條例（下稱兩岸關係條例）第七條所明定之真正，係指
    形式上之真正而言，至該文書之內容是否足以證明某一待證事實存在，仍需法院
    綜合一切事實證據予以判斷，並非該文書一經提出，法院即不須就其他法院應依
    職權調查之事項予以調查。經查，抗告人聲明繼承被繼承人王虎江之遺產，固據
    提出被繼承人王虎江除戶
    證之河北省保定市公證處作成之親屬關係公證書、委託書等件為證，然細究上開
    親屬關係公證書之記載，被繼承人王虎江之生父王玉柱為
    國五年）六月二日出生，
    九一一年（即民國元年）十月二十三日出生，
    ，經核對原法院函請苗栗縣後備司令部以九十二年一月二十二日以有信字第○九
    二○○○○二八九號函所檢送之兵籍資料內容，被繼承人王虎江於該兵籍資料中
    撰寫其父親之出生日期為民前十年三月二日，生母之出生日期則為民國三年十月
    一日，就其生父及生母之出生年月日部分均與抗告人之陳述情節不符，顯難證實
    該等親屬關係公證書所述事實係屬真正。又前開親屬系統表載明被繼承人王虎江
    尚有弟王虎長（男、
    六日死亡）、弟甲○○（男、
    、
    、妹丁○○（女、
    在前開兵籍資料之「家屬」欄中僅記載有一弟名喚「王虎昌」（男、民國二十三
    年十月二十日生），此外別無其他弟、妹之內容有異，審酌抗告人甲○○、丙○
    ○及已死亡之王虎長等均在民國三十八年政府遷台之前出生，倘渠等確為被繼承
    人王虎江之弟，則王虎江理應詳為記載才是，佐以公證書上記載之「王虎長」其
    姓名及出生年月日均與前開兵籍資料所載內容不符，而前開兵籍資料既為被繼承
    人王虎江生前所親自撰寫，其真實性自較僅依抗告人自行提出之親屬關係公證書
    為可信。雖抗告人抗辯：被繼承人王虎江未受教育，兵籍資料係其口述後由他人
    填載，又因當時時局動盪，對於家中資料多所隱瞞，內容不可盡信，惟被繼承人
    王虎江為二十年出生，如係三十八年間隨國民政府來台，時年十八歲，且兵籍資
    料上記載王虎江曾就讀唐貝小學、三軍幹訓班，則依其智能判斷，對於本生父母
    及家庭成員之年籍資料，縱由口述轉載，當不至於產生極大落差，抗告人所辯，
    自不足採。故前開親屬關係公證書雖經財團法人海峽交流基金會驗證，然其內容
    既與被繼承人王虎江自撰之資料多有不符，自難遽予採信。此外，抗告人復未提
    出其他證據資料，以證明渠等確為被繼承人王虎江之大陸地區繼承人，則原法院
    以抗告人之聲請於法未合為由，而駁回其等之聲請，核無不合。抗告意旨指摘原
    裁定不當，求予廢棄，為無理由，應予駁回。
據上論結，本件抗告為無理由，爰裁定如主文。
中      華      民      國    九十二    年      三      月    二十五    日
                                民事第十庭
                                    審判長法  官  林  敬  修
                                          法  官  劉  勝  吉
                                          法  官  黃  騰  耀
右正本係照原本作成。
不得抗告。
中      華      民      國    九十二    年      三      月    二十六    日
                                          書記官  吳  碧  玲


司法院資訊處製作；財團法人民間司法改革基金會備份。
